最高法院民事裁定　　　　　　　　　　　　　　　　九十一年度台抗字第二四四號
　　抗　告　人　乙　○
右抗告人因與相對人甲○○等間請求損害賠償聲明異議事件，對於中華民國九十一年
三月四日台灣高等法院裁定（九十年度訴字第八○號），提起抗告，本院裁定如左：
    主  文
抗告駁回。
抗告訴訟費用由抗告人負擔。
　　理  由
本件原法院以：法院裁定停止訴訟程序，於第二審程序中，應由合議庭為之。至於準
備程序，原則上以闡明訴訟關係為止，民事訴訟法第一百八十三條關於法院權限之規
定，於受命法官行準備程序時並無準用，此觀同法第二百七十條第二項、第二百七十
二條第一項規定自明。本件損害賠償訴訟係抗告人於相對人被訴偽造文書案中提起之
刑事附帶民事訴訟，而經刑事庭以裁定移送民事庭審判者，乃獨立之民事訴訟，與上
開第一百八十三條規定情形不同。縱因兩造爭執之諸多證據資料均附於刑事案卷，受
命法官於準備程序中詢問雙方是否同意待刑事程序確定後，再進行民事訴訟，亦僅在
查明兩造有無同意停止訴訟之意願，並非屬於法院之裁定，不生裁定停止訴訟之效力
。經查民國九十年六月二十二日係由受命法官行準備程序，而依筆錄所載，受命法官
於當日開庭結束時，僅諭知候核辦，並未告知依第一百八十三條裁定停止訴訟程序。
是本件訴訟既未經法院合議庭裁定停止訴訟程序，嗣後自無須另為撤銷停止訴訟之裁
定。何況，九十年八月十日受命法官再行準備程序時，兩造均未就是否已經停止訴訟
程序有所質疑而認為法院應先撤銷「停止」之裁定，或謂兩造不須再為停止訴訟之合
意，則兩造於是日共同具狀聲請合意停止訴訟，即生合意停止之效力。受命法官據以
當庭曉諭兩造應於四個月內為續行訴訟之陳明，否則視為撤回訴訟，洵無不合。而兩
造均未於四個月內聲請續行訴訟，依同法第一百九十條規定，當然發生視為撤回訴訟
之效果。抗告人竟謂本件仍在裁定停止訴訟中，不生合意停止訴訟之法律效果，顯有
誤會等詞，因而裁定駁回抗告人對於原法院上揭視為撤回起訴通知函之聲明異議，經
核於法並無違誤。且按裁定乃法院之意思表示，當事人於言詞辯論期日遲誤兩次不到
視為撤回其訴或上訴之「通知」，非法院之意思表示，不能視為裁定對之提起抗告，
當事人如認為並未遲誤期日或有正當理由不到場，不生遲誤期日之效果，儘可聲請續
行訴訟，待續行訴訟之聲請被駁回時，再對該駁回聲請之裁定提起抗告，本院六十四
年台抗字第四三號著有判例。本件抗告人既未聲請續行訴訟程序，而其抗告論旨，無
非以其一己之見，曲解法律之規定，逕認九十年六月二十二日受命法官於準備程序中
之一般性訊問為停止訴訟程序之裁定，或當事人已有停止訴訟之協議，法院應受拘束
云云，難謂有據。其執以指摘原裁定不當，求予廢棄，非有理由。
據上論結，本件抗告為無理由，依民事訴訟法第四百九十二條第一項、第九十五條、
第七十八條，裁定如主文。
中      華      民      國    九十一    年      五      月      二      日
                              最高法院民事第七庭
                                  審判長法官  蘇  茂  秋
                                        法官  徐  璧  湖
                                        法官  朱  建  男
                                        法官  曾  煌  圳
                                        法官  沈  方  維
      右正本證明與原本無異
                                              書  記  官
中      華      民      國    九十一    年      五      月     十五     日
